臺灣臺中地方法院民事判決　九十二年度訴字第二九三九號
　　原　　　告　　乙○○
　　訴訟代理人　　劉惠利律師
　　複　代理人　　甲○○
　　被　　　告　　總瑩建設股份有限公司
　　法定代理人　　丙○○○
　　　　　　　　　丁○○
　　共　　　同
　　訴訟代理人　　鄭雪櫻律師
　　　　　　　　　戊○○
當事人間履行契約等事件，本院於民國九十三年九月十四日言詞辯論終結，判決如下
：
    主      文
被告應連帶給付原告新臺幣肆萬柒仟佰陸拾柒元，及自民國九十二年十一月七日起
至清償日止，按週年利率百分之五計算之利息。
原告其餘之訴駁回。
訴訟費用由被告連帶負擔十分之一，餘由原告負擔。
本判決原告勝訴部分，得假執行。但被告如以新臺幣肆萬柒仟佰陸拾柒元為原告預
供擔保，得免為假執行。
原告其餘假執行之聲請駁回。
    事實及理由
一、原告主張：原告於民國八十八年九月十八日與被告總瑩建設股份有限公司（下稱
    總瑩公司）簽訂房屋預定買賣合約書，及與被告丁○○簽訂土地預定買賣合約書
    ，訂購「文心假期」大樓（下稱系爭大樓）編號Ｄ３棟１５＋１６樓房屋（即建
    物門牌：台中市○○區○○路四段九九九號十五樓之二，下稱系爭房屋）及所坐
    落之台中市○○區○○段三九地號土地之部分，系爭房屋業於九十二年三月間 完
    成並點交與原告。詎原告進住之後發現下列瑕疵：(1)地坪磁磚施工不良，磁磚未
    與樓版緊密結合，(2)鋼樓梯止踏處固定不良，錨碇螺栓鬆脫，(3)實際樓高僅有五
    米八四，與被告於銷售海報內聲稱「六米樓中樓」相較尚有不足，(4)室內牆壁產
    生裂縫，(5)門口門牌材質與銷售海報描述之「千足純金門牌」不符，原告曾多次
    通知被告儘速前來修補瑕疵，惟被告迄今均未修補。上揭瑕疵經臺灣省結構技師
    公會鑑定，因其中項目二、鋼樓梯固定點補強合計金額應由六千元更正為新台幣
    （下同）一萬元，故勘查結果其施工瑕疵應改善部分總工程費用為十五萬三千五
    百零三元。被告交付之房屋既有上揭瑕疵，爰依民法第三百五十九條、三百六十
    條規定，及第二百二十七不完全給付之請求權，擇一請求被告減少價金及損害賠
    償。又依系爭房屋買賣合約書第二十四條前段約定：「本約之附件視為本約之一
    部份，並與本約具有同等效力，並與本約所座落基地之買方所訂土地預定買賣合
    約書具有連帶不可分性應共同履約，並自簽訂日起同時生效」，而系爭土地預定
    買賣合約書第十二條第一項前段亦約定：「本約之附件視為本約之一部份，與本
    約具有同等效力，並與本約所座落基地之買方所訂房屋預定買賣合約書具連帶不
    可分性應共同履約，並自簽訂日起同時生效」，爰請求土地出賣人丁○○負連帶
    賠償責任。並聲明：被告應連帶給付原告五十萬元，及自起訴狀繕本送達翌日起
    至清償日止之法定遲延利息，並請依職權宣告假執行。
二、被告則以：(1)地坪磁磚採「濕式施工法」貼磁磚之水泥必定含水分高，當水乾之
    後於水泥中產生空隙，敲擊時必有空洞聲，並非磁磚接合不密，如有不緊密必會
    產生鬆動、脫落之情形。(2)現場鋼釘之錨錠螺並無鬆脫（或被拔出），僅因鋼梯
    係於他處施作完成之後，載運至現場裝置。其支承板之角度與現場平頂稍有誤差
    ，所以裝置後會出現有些空隙一公厘至三公厘以上，安全無虞。(3)依建築技術規
    則「建築設計施工篇」第一章第一條第十三款所謂樓層高度，是指自室內地板面
    至直上層地板面之高度；最上層之高度為其至天花板高度。系爭建物之樓面高度
    自室內地板面至其直上層地板面之高度，符合規定，經主管機關台中市政府工務
    局核發使用執照在案，且依臺灣省結構工程技師公會之鑑定報告，亦認系爭大樓
    原設計樓高經變更設計，屬合法之變更範圍。(4)被告於九十二年十月間要求大樓
    管理委員會通知住戶，如有住屋修繕之問題，可至管理室領取修繕申請書，填具
    完成後，統一交由被告修繕。被告於獲知原告主臥室與浴室間之牆壁有出現細小
    裂縫時，即派員欲配合修繕，然因原告要求施工時必須保障室內安全，拒絕開門
    配合讓被告修補上開瑕疵，故被告並未拒絕修補瑕疵。又上開情事就系爭房屋價
    值及通常效用減少之程度係無關緊要，自不得視為瑕疵。(5)銷售海報所稱「文心
    九九九」係因系爭大樓位於台中市○○路○段九九九號，強調該棟大樓為文心路
    僅有此門牌號碼之大樓，非常珍貴，可與純金相比，非指純金打造門牌等語置辯
    。並聲明：原告之訴駁回，如受不利益之判決，願供擔保請准宣告免為假執行。
三、兩造不爭執之事項：
（一）原告於八十八年九月十八日與被告總瑩公司簽訂房屋預定買賣合約書，及與被
      告丁○○簽訂土地預定買賣合約書，訂購「文心假期」編號Ｄ３棟１５＋１６
      樓房屋（即建物門牌：台中市○○區○○路四段九九九號十五樓之二）及所坐
      落之台中市○○區○○段三九地號土地之部分，系爭房屋業於九十二年三月完
      成點交與原告。
（二）系爭房屋主臥室與浴室間之牆壁有裂縫。
（三）系爭房屋買賣合約書第二十四條前段約定：「本約之附件視為本約之一部份，
      並與本約具有同等效力，並與本約所座落基地之買方所訂土地預定買賣合約書
      具有連帶不可分性應共同履約，並自簽訂日起同時生效」，而系爭土地預定買
      賣合約書第十二條第一項前段亦約定：「本約之附件視為本約之一部份，與本
      約具有同等效力，並與本約所座落基地之買方所訂房屋預定買賣合約書具連帶
      不可分性應共同履約，並自簽訂日起同時生效」。
四、得心證之理由
（一）原告主張其向被告買受系爭房屋後，經發現有包含前揭(1)至(5)所述及其他諸多
      瑕疵，被告除就原告主臥室與浴室間牆壁產生裂縫並不爭執外，就其餘原告所
      指瑕疵皆否認之。原告嗣於最後言詞辯論期日，將其所主張之瑕疵項目減縮為
      前述(1)至(5)之五項瑕疵。是以本件應先審究者，為原告買受之系爭房屋，有無
      其主張之前述五項瑕疵存在：
    (1)地坪磁磚施工不良，磁磚未與樓版緊密結合：
      原告主張系爭房屋地坪磁磚施工不良，磁磚未與樓版緊密結合乙節，經臺灣省
      結構工程技師公會於九十三年七月十四日會同原告及被告總瑩公司人員至現場
      會勘鑑測，以通常採用之鐵鎚輕敲磁磚表面之方法，若聲音輕脆則代表磁磚與
      混泥土樓版面接合密實，若聲音低沉則代表磁磚與混凝士樓版面中間有些微空
      隙，而且每塊磁磚皆採井字形分割成九處分別敲擊，藉以判斷每片磁磚接合不
      緊密之狀況屬於局部範圍或全面性，經現場實際抽測約十塊磁磚，每片磁磚皆
      有接合不密實之情形，此乃施工不良所造成，磁磚地坪應敲除重做等情，有該
      公會九十三年八月十三日台省結技鑑字第一○○一號鑑定報告書在卷可按，堪
      信真實。被告雖以其地坪磁磚採「濕式施工法」，貼磁磚之水泥必定含水分高
      ，當水乾之後於水泥中產生空隙，敲擊時必有空洞聲，並非磁磚接合不密，如
      有不緊密必會產生鬆動、脫落之情形云云置辯，惟前揭鑑定報告既已說明敲擊
      時無論磁磚接合是否緊密皆會有聲響，且磁磚接合不密之情形於使用一段期間
      後，始發生鬆動脫落，亦所在多有，是以被告此部分之辯稱，無從採擇。
    (2)鋼樓梯止踏處固定不良，錨碇螺栓鬆脫：
      原告主張系爭房屋鋼樓梯止踏處固定不良，錨碇螺栓鬆脫乙節，業經本院至現
      場履勘屬實，有九十二年十二月十七日勘驗筆錄附卷可按，復有原告提出之相
      片在卷可稽，再經臺灣省結構工程技師公會於現場觀察鋼樓梯起踏、支柱及止
      踏處之錨錠方式，發現止踏處採用四支膨脹螺栓固定，因該處除必須承受向下
      之垂直載重外，尚須承受端點彎矩，以至於四支螺栓中，較靠近鋼樓梯踏步之
      兩支螺栓在拉力及彎矩聯合作用下而稍被拔出，致鋼樓梯支承版與平頂混凝土
      面產生約三公厘空隙等情，亦有相片附於前揭鑑定報告書可按，堪信真實。是
      以被告以現場鋼釘之錨錠螺並無鬆脫或被拔出，安全無虞云云置辯，亦無可採
      。
    (3)實際樓高僅有五米八四，不足被告於銷售海報內聲稱之六米：
      系爭房屋銷售海報載明六米樓中樓等情，為兩造所不爭，並據原告提出銷售海
      報影本附卷可按，而系爭房屋屋內淨高度經本院至現場履勘丈量，為五米八四
      ，復經臺灣省結構工程技師公會至現場丈量，為五米八二七等情，有本院前揭
      勘驗筆錄及臺灣省結構工程技師公會鑑定報告書附卷可憑。惟系爭房屋室內淨
      高若加上版厚十五公分及地坪人造大理石厚四公分（含水泥砂漿），則總樓高
      為六米一○七等情，亦據臺灣省結構工程技師公會現場丈量屬實，有鑑定報告
      書附卷可按。又系爭大樓十五樓及十六樓皆為三米六，嗣經變更設計後分別為
      二米七及三米三，原設計兩樓總高為七米二，則變更為六米等情，亦有台中市
      政府工務局使用執照九一中工建使字第○五七一號函附於臺灣省結構工程技師
      公會鑑定報告書在卷足稽，且依建築技術規則建築設計施工篇第一章第一條第
      十三款所謂「樓層高度」，係指自室內地板面至直上層地板面之高度，最上層
      之高度為其至天花板高度，是以系爭房屋之樓面高度自室內地板面至其直上層
      地板面之高度，依前揭臺灣省結構工程技師公會鑑定報告數據之推算，亦已超
      過六米。且依一般工程慣例說法，所謂六米樓中樓應為樓高六米，並非淨高六
      米，亦有臺灣省結構工程技師公會鑑定報告書之說明可參。故被告辯稱系爭房
      屋樓高經合法變更設計為六米，並無不足等語，尚堪採信。原告主張系爭房屋
      有不足六米之瑕疵，尚無可取。
    (4)室內牆壁裂縫：
      系爭房屋室內主臥室與浴室間之牆壁有裂縫等情，為兩造所不爭，復據本院至
      現場履勘屬實，有前揭勘驗筆錄附卷可憑。又原告主張系爭房屋鋼筋混凝土牆
      及平頂，及鋼筋混凝土牆與輕隔間牆處有裂縫等情，亦據臺灣省結構工程技師
      公會至現場觀察，發現系爭房屋屋內其中鋼筋混凝土牆與輕隔間牆之施工接縫
      ，因溫度變化造成材料熱脹冷縮效應，致接縫處之彈性填充物無法抵抗而產生
      縫隙，屬接縫處施工不良所致，總長度約六．三一公尺；另外鋼筋混凝土牆之
      裂縫及平頂之裂縫，寬度約為○．○一公厘，總長度約為六．九四公尺等情，
      亦有相片附於前揭鑑定報告書可資佐證，堪信真實。
    (5)門牌材質與銷售海報描述之「千足純金門牌」不符：
      系爭房屋門口門牌為一般壓克力門牌等情，固為兩造所不爭，復據本院至現場
      勘驗屬實。惟依原告提出之被告所不爭之銷售海報，雖有「文心路四段九九九
      號千足純金門牌」之記載，然並無其他字句可資說明系爭大樓每一樓層每一戶
      門口之門牌均係「千足純金門牌」，且依其上下文「擎天24層絕版地標建築」
      「正對萬坪公園、四維明星國小」等語觀之，其所稱「文心路四段九九九號千
      足純金門牌」之記載，當係強調整棟系爭大樓為台中市○○路○段僅有此門牌
      號碼，甚至於擁有「999」號門牌之大樓之稀少珍貴，且「999」幾可與純金相
      比而言，非指每一樓層每一戶之門牌皆由純金打造，此種用語可謂與一般習用
      之「金店面」「金店鋪」類似，是以原告主張其門牌應使用純金打造而被告未
      依約履行等情，亦無可取。
（二）綜上所述，系爭房屋確有地坪磁磚施工不良及磁磚未與樓版緊密結合、鋼樓梯
      止踏處固定不良及錨碇螺栓鬆脫、室內牆壁裂縫之情形存在。上揭瑕疵情形皆
      發生在系爭房屋即原告住處內，而住家首重安全，其坪磁磚施工不良及磁磚未
      與樓版緊密結合，有使磁磚因長久使用而脫落碎裂之虞，於行走時亦會產生不
      安全感；而鋼樓梯止踏處固定不良及錨碇螺栓鬆脫，使樓梯支撐力量減損，於
      行走時亦會產生不安全感；至於室內牆壁裂縫一時雖不致造成重大影響，惟不
      僅有礙觀瞻影響居家安穩，更往往成為日後屋內滲水來源，自難認上揭情形減
      少系爭房屋價值及通常效用之程度為無關重要，是以被告辯稱上揭瑕疵所減少
      通常效用之程度無關緊要云云，尚屬無據。從而原告主張被告總瑩公司就系爭
      房屋地坪磁磚施工不良及磁磚未與樓版緊密結合、鋼樓梯止踏處固定不良及錨
      碇螺栓鬆脫、室內牆壁裂縫之瑕疵，應負擔保責任，當屬有據。
（三）按買賣之標的物有瑕疵，出賣人應負瑕疵擔保之責者，但情形解除契約顯失公
      平者，買受人得請求減少價金，民法第三百五十九條定有明文。本件原告就其
      買受之系爭房屋因有上揭瑕疵而受有價金差額若干乙節，雖未請求臺灣省結構
      工程技師公會一併鑑定。惟系爭房屋之上揭瑕疵經該公會鑑定其修繕方式，並
      依「台北市建築物工程施工損害鄰房鑑定手冊」之估價標準，參酌市場行情略
      為調整，按實計算之結果，其地坪磁磚施工不良部分，應敲除重做，工程費用
      為三萬四千零八十六元；鋼樓梯止踏處固定不良，錨碇螺栓鬆脫部分，由於樓
      梯起踏處為一圓弧形，止踏處為一Ｌ形，故離起踏不遠處施作一立柱支撐，以
      抵抗鋼梯受力後之扭轉，至於止踏處則未特別考量，建議在Ｌ形轉角處補一支
      撐樑固定於結構樑上，而原來之兩支膨脹螺栓重新鎖緊使鋼支承鈑與混凝土面
      密合，工程費用為一萬元（該鑑定意見書工程費用計算欄單價載為一萬元，惟
      合計欄載為六千元，應屬誤繕）；室內牆壁裂縫部分，施工接縫以於接縫中填
      充彈性材，然後表面再以彈性砂布黏貼，最後批土油漆，工程費用為一千八百
      九十三元，其餘裂縫則將表面切成ｖ形，再以彈性填縫劑修補，工程費用為一
      千三百八十八元等情，有該鑑定報告書附卷可憑。則原告援用前揭工程費用合
      計四萬七千三百六十七元，計算減少價金之數額，應屬合理，其自得主張被告
      總瑩公司應減少價金四萬七千三百六十七元。又依前揭系爭房屋買賣合約書第
      二十四條前段及系爭土地預定買賣合約書第十二條第一項前段約定，土地出賣
      人即被告丁○○應與房屋出賣人即被告總瑩公司就履約上負連帶責任，則原告
      請求被告二人連帶負減少價金之責，於四萬七千三百六十七元之範圍內，自屬
      有據，應予准許；逾此部分之請求，為無理由，應予駁回。
（四）原告雖再主張被告就系爭房屋缺少其如廣告圖示之保證內容，併依民法第三百
      六十條規定請求不履行之損害賠償，惟該條文係就約定物之瑕疵擔保責任所為
      之特別規定，必出賣人就買賣標的物曾與買受人約定，保證有某種品質，而其
      物又欠缺所保證之品質時，買受人始得依該條規定向出賣人請求不履行之損害
      賠償。苟無此種約定，縱其物有滅失或減少其價值，或有滅失或減少其通常效
      用或契約預定效用之瑕疵，亦僅得依同法第三百五十九條解除契約或請求減少
      其價金。本件原告雖已舉證系爭房屋有前瑕疵，然對於系爭契約中被告有無為
      特別保證，或該瑕疵是否屬於被告與其特別約定之保證內容，或被告是否故意
      不告知瑕疵等積極事實，皆未能舉證以實其說，則原告此部分之主張，自屬無
      據。又原告另依不完全給付之法律關係請求擇一審判，而其基於民法第三百五
      十九條之請求，其中前揭應准許之部分既有理由，本院即毋庸再予審酌；至於
      不應准許而無理由之部分（即樓高不足六米與門牌非純金打造部分），既無原
      告所指之瑕疵，又無可歸責於被告之事由已如前述，亦與不完全給付之要件不
      符，仍屬無據，應予駁回。
（五）從而原告依瑕疵擔保請求權，請求被告連帶給付減少之價金四萬七千三百六十
      七元，及自起訴狀繕本送達翌日，即九十二年十一月七日起至清償日止，按週
      年利率百分之五計算之法定遲延利息，即屬正當，應予准許；逾此部分之請求
      為無理由，應予駁回。
（六）本件原告勝訴部分係所命給付之金額未逾五十萬元之判決，應依職權宣告假執
      行，又被告陳明願供擔保請准宣告免為假執行，核無不合，爰酌定相當之擔保
      金額准許之，至原告敗訴部分，其所為依職權假執行之聲請已失所附麗，應併
      予駁回。
五、兩造所為之其他主張、陳述並所提證據，經審酌後，認均與本件之結論無礙，不
    再一一論述，附此敘明。
六、結論：原告之訴為一部有理由，一部無理由，依民事訴訟法第七十九條、第八十
    五條第二項、第三百八十九條第一項第五款、第三百九十二條第二項，判決如主
    文。
中　　　華　　　民　　　國　　九十三　　年　　　十　　　月　　 十二 　　日
                                        臺灣臺中地方法院民事第二庭
~B法　　　官　陳宗賢
正本係照原本作成
如對本判決上訴，須於判決送達後廿日內向本院提出上訴狀
中　　　華　　　民　　　國　　九十三　　年　　　十　　　月　　 十二 　　日
~B法院書記官
